【裁判字號】    99,家抗,6
【裁判日期】    991102
【裁判案由】    聲明繼承
【裁判全文】
臺灣花蓮地方法院民事裁定               99年度家抗字第6號
抗  告  人  丙○○
代  理  人  丁○○
複  代理人  戊○○
上列抗告人因聲明繼承事件，對於民國99年4 月20日本院第一審
所為之98年度司聲繼字第25號裁定提起抗告，本院裁定如下：
    主  文
抗告駁回。
抗告程序費用由抗告人負擔。
    理  由
一、抗告人於原審聲請及抗告意旨略以：抗告人為已故榮民即被
    繼承人乙○○（男、民國○○年○○月○ 日生、身分證統一編號
    ：Ｚ000000000號）在大陸地區之胞弟，被繼承人38年隨國軍
    來台，於95年11月22日死亡，在台留有遺產，其未婚，無子
    女，在大陸地區之父母均已死亡，抗告人依民法第1138條第
    3 款規定為其法定繼承人。抗告人於98年11月20日依台灣地
    區與大陸地區人民關係條例（下稱兩岸人民關係條例）第66
    條規定聲明繼承，然經原審以經驗證之親屬關係公證書與被
    繼承人之兵籍資料不符、所提出祖墳照片及不知真實年籍署
    名甲○○書信均無法證明抗告人與被繼承人關係、抗告人未
    提出被繼承人探親合照或通信資料等幾項理由裁定駁回。然
    抗告人確曾委託在台友人甲○○協助尋找被繼承人下落，有
    甲○○回信二封可證，又因被繼承人40歲時即精神不正常，
    長期居住玉里榮民醫院作精神療養，故其前往大陸探親顯有
    困難，所以無探親紀錄，但抗告人有提出經驗證之祖譜及新
    建之祖墳照片為證，均可證抗告人為被繼承人之胞弟。惟原
    審不查，遽將抗告人之聲請駁回，實有未洽，為此提起抗告
    ，聲明廢棄原裁定，並就抗告人所為繼承之意思表示准予備
    查。
二、按對非訟事件之裁定提起抗告，抗告法院認抗告為無理由者
    ，應為駁回抗告之裁定，非訟事件法第46條準用民事訴訟法
    第495條之1第1項、第449條第1項定有明文。
三、按在大陸地區製作之文書，經行政院設立或指定之機構或委
    託之民間團體驗證者，推定為真正，惟其實質上證據力，由
    法院或主管機關認定，經推定為真正之文書，有反證事實證
    明其為不實者，不適用推定，兩岸人民關係條例第7 條、同
    條例施行細則第9條第1、3 項分別定有明文，故本院對經財
    團法人海峽交流基金會（下簡稱海基會）驗證之大陸地區公
    證書，仍應為實質上之調查，審認其真實性以判定其是否有
    實質上之證據力，尚不得認係公文書即逕予採信。抗告人主
    張其為被繼承人在大陸地區之胞弟，固據其於原審提出經海
    基會驗證之中華人民共和國湖北省黃梅縣公證處（2007）梅
    證字第473 號親屬關係公證書、（2009）梅證字第49號潘氏
    宗譜公證書為證，觀諸親屬關係公證書所載內容為：被繼承
    人之親屬有父親潘金宜、母親何菊香、弟丙○○等情，又潘
    氏宗譜公證書記載內容為：允富、福公長子字金宜，娶何氏
    ；昌發、允富公長子、字寄生、號安世；昌祥，允富公次子
    、字錦秀等情。惟據原審依職權向基隆市後備指揮部查詢被
    繼承人之兵籍表，其上家屬欄空白乙情，有基隆市後備指揮
    部98年12月23日後基隆動字第0980003431號函暨所附兵籍表
    1 件附卷可按（見原審卷第25、26頁），又被繼承人之戶籍
    謄本無其父母姓名之記載，有戶籍謄本在卷可稽，是抗告人
    所提親屬關係、潘氏宗譜公證書之內容與被繼承人現存兵籍
    、戶籍資料記載不符，依上揭說明，上開公證書實質證據力
    已容懷疑，自難以該公證書遽認抗告人為被繼承人之胞弟。
四、抗告人又提出甲○○信件二封及祖墳墓碑照片共三幀為證，
    惟觀諸甲○○第一封信件寫到「錦琇先生勛鑒：來信收悉，
    照你要求經往基隆查詢令兄下落案，據承辦人告知四十五年
    前檔案資料早已焚燬....」、第二封信寫到「錦琇先生勛鑒
    ：...打聽令兄亞旭於民國37年由上海...」（見本院卷第42
    至44頁），姑不論該信收件人「錦琇」與抗告人名字已有不
    同，即從第一封信中未言及所謂「令兄」之姓名及年籍，本
    院無從認定「令兄」是否即為被繼承人，但從第二封信言及
    「令兄亞旭」，則與被繼承人名字不符，難認抗告人為被繼
    承人之胞弟。至抗告人所提出祖墳墓碑照片共三幀，墓碑上
    雖載「故顯考潘公金宜大人之墓孝男安世、錦秀」云云，然
    此除與被繼承人之兵籍、戶籍資料不符外，且未經大陸地區
    公證機構予以公證，亦未經行政院設立或指定之機構或委託
    之民間團體予以驗證，無從推定為真正，難據此真偽不明且
    與事證相違之祖墳墓碑照片為有利抗告人之認定。
五、綜上所述，本件抗告人所提證據，皆未能證明其為被繼承人
    之胞弟，原審認其聲明繼承不合法，而予駁回，並無不當。
    抗告人仍執陳詞，指摘原裁定不當，求予廢棄改判，並無理
    由，應予駁回。
六、據上結論，本件抗告為無理由，爰依非訟事件法第46條、第
    21條第1項前段，民事訴訟法第495條之1第1項、第449條第1
    項，裁定如主文。
中    華    民    國    99    年    11    月    2     日
                  家事法庭      法  官  吳韻馨
以上正本證明與原本無異。
本裁定除以適用法規顯有錯誤為理由，不得再抗告。如提起再抗
告，應於收受送達後10日內，委任律師為代理人向本院提出再抗
告狀，同時應表明再抗告理由，且繳納再抗告費新臺幣1,000 元
。
中    華    民    國    99    年    11    月    2     日
                                書記官  高明正

司法院資訊處製作；財團法人民間司法改革基金會備份。
